臺灣臺北地方法院交通事件裁定　　　　　　　　　九十一年度交聲字第一四五六號
　　異　議　人
　　即受處分人　甲○○
右列異議人即受處分人因違反道路交通管理處罰條例案件，對於台北市交通事件裁決
所中華民國九十一年九月三日所為之處分（原處分案號：北市裁三字第裁二二－ＡＢ
Ｖ０六六九三五號），聲明異議，本院裁定如左：
    主  文
異議駁回。
    理  由
一、按汽（機）車駕駛人有飲酒後其吐氣所含酒精成份超過每公升０．二五毫克以上
    者，不得駕車，為道路交通安全規則第一百十四條第二款定有明文；又汽（機）
    車駕駛人，駕駛汽車經測試檢定有酒精濃渡超過規定標準者，處新台幣（下同）
    一萬五千元以上六萬元以下罰鍰，並當場禁止其駕駛及吊扣其駕駛執照一年，道
    路交通管理處罰條例第三十五條第一項第一款亦定有明文。復依違反道路交通管
    理事件統一裁罰標準及處理細則所訂之違反道路交通管理事件統一裁罰標準表亦
    明定駕駛人飲酒後其吐氣所含酒精成份超過每公升０．五五毫克以上者，如駕駛
    機器腳踏車，在期限內到案聽候裁決者，處新台幣四萬五千元，並當場禁止其駕
    駛及吊扣其駕駛執照一年。再按交通違規事件裁罰案件，性質上屬於交通行政主
    管機關本於職權就公法上具體事件所為之決定而對外直接發生法律效果之單方行
    政行為。公法之適用，以明文規定適用者為限，公法未設有明文者，自不得以他
    法之規定而類推適用，此乃適用法律之原則，行政法院著有六十年判字第四一七
    號判例。而行政法有關新舊法之適用，原則採「實體從舊，程序從新」主義，亦
    有最高行政法院八十五年度判字第一五○號裁判意旨可資參照。道路交通管理處
    罰條例既無類於稅捐稽徵法第四十八條之三「納稅義務人違反本法或稅法之規定
    ，適用裁處時之法律。但裁處前之法律有利於納稅義務人者，適用最有利於納稅
    義務人之法律」之「從新從輕」的規定，自不得類推適用之。本件裁判時，道路
    交通管理處罰條例第三十五條，雖於九十一年七月三日公布修正，並自同年六月
    一日起施行，然依行政「實體從舊，程序從新」之原則，尚無比較新舊法之問題
    ，核先敘明。
二、本件異議人即受處分人甲○○於民國九十一年六月二十五日凌晨一時五十七分許
    ，於飲酒後，仍駕駛車號ＦＢ－七七二五號自用小客車，行經台北市市○○道○
    段二三０號前，為執行臨檢勤務之台北市政府警察局保安大隊第一中隊員警攔檢
    ，並檢測受處分人飲酒後其吐氣所含酒精濃度成份為每公升０．七六毫克，已有
    酒精濃度過量情形，遂以受處分人有違反道路交通管理處罰條例第三十五條第一
    項第一款之行為掣發台北市警察局九十一年六月二十五日北市警交大字第ＡＢＶ
    ０六六九三五號舉發違反道路交通管理事件通知單予以舉發，嗣受處分人於舉發
    通知單上所載應到案日期（九十一年七月十日）前之九十一年七月九日向原處分
    機申訴，原處分機關函請舉發機關調查結果，仍認受處分人有上開違規行為，乃
    依道路交通管理處罰條例第三十五條第一項第一款及違反道路交通管理事件統一
    裁罰標準及處理細則所訂之違反道路交通管理事件統一裁罰標準表之規定，於九
    十一年九月三日以北市裁三字第裁二二－ＡＢＶ０六六九三五號裁決書裁處受處
    分人四萬五千元罰鍰，並吊扣其駕駛執照一年。
三、受處分人甲○○異議意旨略以：其因患有左股骨缺血性壞死症，須服用以米酒為
    藥引之中藥，遭舉發當日須在工廠加班，故於廠內服用上開中藥，逾四個多小時
    始駕車返家，不料酒精濃度達百分之六十，實非蓄意酒後駕車等語。然查：本件
    受處分人於右揭時地駕駛上開自用小客車，為執行臨檢勤務之台北市政府警察局
    保安大隊第一中隊員警發覺上開自用小客車行駛時車身搖擺不定，顯無法安全駕
    駛，基於安全考量，遂上前攔停盤查，發覺受處分人明顯臉紅，並檢測受處分人
    飲酒後其吐氣所含酒精濃度成份為每公升０．七六毫克，此有酒精測試表一件、
    台北市交通事件裁決所九十一年八月二十七日北市裁四字第０九一三九五八五一
    ００號函一件等影本一件為證。況交通警員掣單舉發違反道路交通管理處罰條例
    所列之違規事實，本質上為行政處分，係公務員基於職務上權力，依法就特定之
    具體事件所為具有公法上效果之單方行政行為，基於公務員為公法上行為具有公
    信力之原則，該行政處分當可被推定為真正，則執勤警員本其維護通秩序、安全
    職責所為之舉發，自應受到合法、正確之推定。受處分人既自承其為治病，有飲
    用酒精濃度高達百分之六十之米酒為藥引之中藥之習慣，顯明知飲用該中藥應有
    明顯臉紅之酒醉反應，猶駕車上路，即有駕駛自用小客車酒精濃度過量之違規行
    為，其所辯不足採信。
四、綜上所述，本件受處分人有駕車酒精濃度過量之違規行為，原處分機關依道路交
    通管理處罰條例第三十五條第一項第一款及違反道路交通管理事件統一裁罰標準
    及處理細則所訂之違反道路交通管理事件統一裁罰標準表之規定裁處罰鍰四萬五
    千元，並吊扣其駕駛執照十二個月，核無違誤，本件受處分人之異議為無理由，
    自應將其異議駁回。
據上論斷，應依道路交通案件處理辦法第十九條，裁定如主文。
中      華      民      國    九十一    年      十      月      十五    日
                                      臺灣臺北地方法院交通法庭
                                          法  官  黃  雅  芬
右正本證明與原本無異。
如不服本裁定，應於送達後五日內，向本院提出抗告狀。
                                          書記官  楊  麗  娟
中      華      民      國    九十一    年      十      月     二十三   日
